【裁判字號】    89,上訴,3108
【裁判日期】    891103
【裁判案由】    殺人未遂
【裁判全文】
臺灣高等法院刑事判決                          八十九年度上訴字第三一○八號
    上  訴  人
    即  被  告  丁  ○
    選任辯護人  李晉安
右上訴人因殺人未遂等案件，不服臺灣臺北地方法院八十九年度訴字第七三七號，中
華民國八十九年八月十一日第一審判決（起訴案號：臺灣臺北地方法院檢察署八十九
年度偵緝字第一九七號），提起上訴，本院判決如左：
    主  文
原判決撤銷。
丁○以加害生命之事恐嚇他人致生危害於安全，處有期徒刑伍月，如易科罰金以百
元折算壹日。
扣案之刀刃壹個沒收。
    事  實
一、緣丁○之配偶乙○○因積欠甲○○檳榔貨款，甲○○乃偕同其女許淳冠於民國八
    十八年四月十五日晚上十時三十分許，至丁○位於臺北縣新店市○○路四十七號
    之檳榔攤追討債務，雙方因而發生口角，丁○一時氣憤，竟進入屋內取出所有菜
    刀一把，對著甲○○嚇稱：「要給妳死」，並即持菜刀朝甲○○之頭部正面揮舞
    ，致甲○○心生恐懼，危害其安全。嗣揮舞中，刀刃脫落，經甲○○撿拾報警查
    獲並將菜刀刀刃一個扣案。
二、案經被害人甲○○告訴由臺北縣警察局新店分局移送臺灣臺北地方法院檢察署檢
    察官偵查起訴。
    理  由
一、訊據上訴人即被告丁○固坦承有與告訴人甲○○於上開時、地發生口角，並進而
    入內持菜刀一把衝出來等情，惟矢口否認右開犯行，並辯稱：當日是告訴人偕同
    其女兒及丙○○前來暴力討債，一來就先毆打伊，因告訴人要毆打伊及伊先生、
    小孩，而伊先生之腳斷掉了，伊一時情急，才入內拿菜刀要嚇走他們，伊未恐嚇
    云云。經查：右揭事實，業據告訴人甲○○於偵、審中指訴歷歷，核與一同前往
    檳榔攤索債之許淳冠於警、偵訊中之陳述情節相符，並經證人丙○○證明屬實，
    質之被告，亦坦承其持菜刀係為嚇被害人等語（見本院八十九年十月十八日審判
    筆錄），是被告恐嚇事實明確，此外，並有菜刀刀刃乙個扣案可資佐證，被告犯
    行堪予認定，應依法論科。
二、核被告所為，係犯刑法第三百零五條之罪。公訴人認被告係犯刑法第二百七十一
    條第二項、第一項之殺人未遂罪，惟查，據告訴人於本院審理中供述被告離二公
    尺砍過來，刀刃掉時她沒有去撿云云，查二公尺距離遠逾手臂之長，被告茍有意
    置被害人於死地，豈有不近身砍殺之理？參以被告於刀刃脫落後並未再撿拾續砍
    被害人，及被告與告訴人僅有檳榔貨款十餘萬元未償，本無何深仇大恨，被告應
    無致被害人於死之殺人犯意，是公訴人前開所認，尚有誤會，本院爰於不妨害事
    實同一之範圍內變更起訴法條。原審論處被告罪刑本非無見，惟被告係犯恐嚇罪
    ，原判決誤為殺人未遂罪，顯有未洽，被告上訴否認犯罪，雖無理由，惟原判決
    既有可議，仍屬無可維持，自應由本院將原判決撤銷改判。爰審酌被告並無犯罪
    前科、所生危害、犯罪後態度等一切情狀，量處如主文所示之刑，並諭知易科罰
    金折算之標準，以示懲儆。扣案之菜刀刀刃一個為被告所有供犯罪所用之物，應
    依刑法第三十八條第一項第二款規定宣告沒收，至未扣案之刀柄一個，因已與刀
    刃分離而失其作用，爰不另為沒收之諭知。
據上論斷，應依刑事訴訟法第三百六十九條第一項前段、第三百六十四條、第二百九
十九條第一項前段、第三百條，刑法第三百零五條、第三十八條第一項第二款、罰金
罰鍰提高標準條例第一條前段、第二條，判決如主文。
本案經檢察官柯麗鈴到庭執行職務。
中      華      民    國      八十九      年    十一    月      一    日
                              臺灣高等法院刑事第五庭
                                  審判長法  官  趙  功  恒
                                        法  官  林  立  華
                                        法  官  楊  貴  雄
右正本證明與原本無異。
不得上訴。
                                        書記官  何  瓊  芳
中    華    民    國    八十九    年       十一     月        三        日
附錄：本判決論罪科刑法條全文
刑法第三百零五條
以加害生命、身體、自由、名譽、財產之事恐嚇他人，致生危害於安全者，處二年以
下有期徒刑、拘役或三百元以下罰金。


司法院資訊處製作；財團法人民間司法改革基金會備份。
